【裁判字號】    97,消債更,83
【裁判日期】    970725
【裁判案由】    更生
【裁判全文】
臺灣桃園地方法院民事裁定                 97年度消債更字第83號
聲  請  人
即  債務人  甲○○
代  理  人  劉士昇  律師
上列當事人因消費者債務清理事件聲請更生，本院裁定如下：
    主    文
債務人甲○○自中華民國九十七年七月三十日八時起開始更生程
序。
命司法事務官進行本件更生程序。
    理    由
一、按法院開始更生程序之裁定，應載明其年、月、日、時，並
    即時發生效力。次按法院裁定開始更生或清算程序後，得命
    司法事務官，進行更生或清算程序，必要時，得選任律師、
    會計師或其他適當之自然人或法人一人為監督人或管理人。
    消費者債務清理條例第45條第1 項、第16條第1 項分別定有
    明文。
二、本件聲請人即債務人聲請意旨略以：其因不能清償債務情事
    ，於民國95年曾依「中華民國銀行公會會員辦理消費金融案
    件無擔保債務協商機制」，以書面向最大債權金融機構聯邦
    商業銀行請求共同協商債務清償方案，並於95年10月16日協
    商成立，聲請人每月應繳金額為新臺幣（下同）11,753元，
    自95年11月10日起已繳款18期，共計 211,554元。然聲請人
    現年59歲，求職本屬不易，目前僅能作臨時工，再加上聲請
    人雙手又因工作於96年12間受傷，無法搬負重物，可謂雪上
    加霜；且當時協商之時，銀行提出之方案對聲請人而言該條
    件仍顯過苛，然銀行卻無任何讓步空間，聲請人擔心如果不
    簽協議書，就必須依原利率及原月付金額繳款，而聲請人顯
    然無法在負擔高額的月付金，亦不願讓辛苦努力維持之信用
    破滅下，簽立該紙協議書。綜上，聲請人本即勉強償債，又
    因發生上開事由致收入減少、支出增加，實已無力繼續履行
    上開協商條件，而上開情事並非聲請人主觀上惡意不履行協
    議，實係客觀上有不可歸責於聲請人之事由發生。又聲請人
    無擔保或無優先權之債務總額未逾1,200 萬元，復未經法院
    裁定開始清算程序或宣告破產，爰聲請更生等語。
三、經查，聲請人所主張之上開事實，業據其提出全戶戶籍謄本
    、債權人清冊、94年及95年所得憑證、財產歸屬證明、銀行
    協商之協議書、醫療診斷證明、共同生活戶家屬所得證明、
    第三人之債務借款證明等影本各 1份，以及聯合徵信中心聲
    請人信用資料正本 1份，經核與其陳述相符；按聲請人協商
    當時為95年度，依聲請人所呈當年度國稅局所得資料記載，
    總收入為30,183元，平均月收入僅 2千餘元，與協商金額差
    距甚大，縱依聲請人陳明嗣後聲請人之所得有到達每月 2萬
    元之收入，惟行政院主計處公告之96年度最低生活費（以每
    年家庭收支調查，計算出平均每人每月消費支出之百分之六
    十為最低生活費），台灣省（含桃園縣）平均每人每月最低
    生活費為 94年（8,770元）、95年（9,210元）、96年（9,5
    09元）、97 年（9,829元），則聲請人之所得扣除平均支出
    後，仍不足以應付協商之金額，且有勞動上之職業災害產生
    ，因而無法繼續履行上開協商條件，故本院認其情形與消費
    者債務清理條例第151 條第5 項但書「因不可歸責於己之事
    由，至履行顯有重大困難」之規定相符，且聲請人之情形亦
    屬不能清償債務。此外，本件又查無聲請人有消費者債務清
    理條第6 條第3 項、第8 條或第46條各款所定駁回更生聲請
    之事由存在，則聲請人聲請更生，洵屬有據。並依首揭規定
    命司法事務官進行本件更生程序，原裁定如主文。
中    華    民    國    97    年    7     月   25     日
                  民事第三庭    法  官  汪智陽
正本與原本無異。
本件不得抗告。
                                書記官  林君燕
中    華    民    國    97    年    7     月    25    日


司法院資訊處製作；財團法人民間司法改革基金會備份。
